臺灣臺中地方法院民事判決
111年度中簡字第518號
原      告  富邦產物保險股份有限公司

法定代理人  羅建明  


訴訟代理人  李證賢  
            陳振盛  
被      告  周廣華即周獻瑞

上列當事人間請求損害賠償事件，本院於民國111年5月4日言詞
辯論終結，判決如下：
    主      文
一、被告應給付原告新臺幣1,400,000元，及自民國110年11月9
    日起至清償日止，按週年利率百分之5計算之利息
二、原告其餘之訴駁回。
三、訴訟費用新臺幣20,800元，由被告負擔新臺幣14,560元，餘
    由原告負擔。
四、本判決原告勝訴部分，得假執行。　　
    事實及理由
壹、程序部分：
    被告經合法通知，未於言詞辯論期日到場，核無民事訴訟法
    第386條所列各款情事，依原告聲請，由其一造辯論而為判
    決。
貳、實體部分：　　
一、原告主張：被告於民國109年11月14日凌晨0時許起至2時許
    止，在臺中市北區進化路友人住處飲用啤酒後，其吐氣所含
    酒精濃度已達每公升0.25毫克以上，處於不能安全駕駛動力
    交通工具之狀態，竟於同日凌晨2時53分許，酒後駕駛車牌
    號碼000-0000號自用小客車，沿臺中市東區進化路由興進路
    往富貴街方向行駛，行經臺中市東區進化路與力行路交岔路
    口時，本應注意車前狀況，而依當時情形天候晴、夜間有照
    明、乾燥柏油路面、無缺陷、障礙物及視距良好等情況，又
    無不能注意之情形，竟疏未注意車前狀況，自後追撞同向前
    方左偏行駛而疏未注意左後車輛行駛動態，由訴外人林天保
    所騎乘車牌號碼000-000號普通重型機車（下稱系爭機車）
    ，致林天保受有口鼻出血、右側耳漏、四肢多處擦挫傷、右
    手腕變形等傷害，經送醫救治後，傷重不治死亡。原告已依
    強制汽車責任保險法第27條第1項第3款、強制汽車責任保險
    給付標準第6條規定，賠付死亡給付予林天保之母林顏壽、
    配偶蕭美珠、子女林志宏、林婉如各新臺幣（下同）50萬元
    ，合計200萬元完畢。爰依強制汽車責任保險法第29條第1項
    第1款及侵權行為法律關係，代位請求被告賠償上開損害。
    並聲明：被告應給付原告200萬元及自起訴狀繕本送達翌日
    起至清償日止，按年息5 ％計算之利息。
二、被告則未於言詞辯論期日到場，亦未提出任何書狀作何聲明
    及陳述。
三、本院之判斷：
　㈠刑事訴訟判決所認定之事實，固非當然有拘束民事訴訟判決
    之效力，但民事法院調查刑事訴訟原有之證據，而斟酌其結
    果以判斷事實之真偽，並於判決內記明其得心證之理由，即
    非法所不許（最高法院67年台上字第2674號及49年台上字第
    929號裁判意旨參照）。是本院自得調查刑事訴訟中原有之
    證據，斟酌其結果以判斷其事實，合先敘明。　　
  ㈡原告主張被告應負侵權行為損害賠償責任，為有理由：
　　按因故意或過失，不法侵害他人之權利者，負損害賠償責任
    ；汽車、機車或其他非依軌道行駛之動力車輛，在使用中加
    損害於他人者，駕駛人應賠償因此所生之損害，民法第184
    條第1項前段、第191條之2前段分別定有明文。次按汽車駕
    駛人有下列情形之一者，不得駕車：二、飲用酒類或其他類
    似物後其吐氣所含酒精濃度達每公升零點一五毫克或血液中
    酒精濃度達百分之零點零三以上；汽車行駛時，駕駛人應注
    意車前狀況及兩車並行之間隔，並隨時採取必要之安全措施
    ，道路交通安全規則第114條第1項第2款、第94條第3項分別
    定有明文，經查：
　⒈原告主張被告因飲酒後駕駛車輛未注意車前狀況，自後追撞
    同向前方左偏行駛而疏未注意左後車輛行駛動態，由訴外人
    林天保所騎乘之系爭機車，致林天保受有口鼻出血、右側耳
    漏、四肢多處擦挫傷、右手腕變形等傷害，經送醫救治後，
    傷重不治死亡之事實，有道路交通事故當事人登記聯單、現
    場圖、強制汽車責任保險理賠申請書、相驗屍體證明書、林
    天保繼承人之郵局及三信商業銀行存摺封面、交通罰鍰查詢
    及繳納、繼承系統表、除戶戶籍謄本、賠案資料查詢、汽車
    險理賠申請書、相驗屍體暨死亡證明書即時查詢比對機制同
    意書可佐（見本院卷第21-37、141-155頁）。並經本院依職
    權向臺中市政府警察局調閱本件道路交通事故之道路交通現
    場圖、道路交通事故調查報告表、詢問筆錄、酒精測定紀錄
    表、相驗屍體證明書、補充資料表、現場照片、車損照片可
    參（見本院卷第41-65、69-90頁）。又被告則經合法通知，
    未於言詞辯論期日到場，亦未提出任何書狀作何聲明及陳述
    。再參以被告因上開行為，經本院以109年度交訴字第400號
    、臺灣高等法院臺中分院110年度交上訴字第1858號刑事判
    決判處被告有期徒刑4年6月確定在案， 此有本院上開刑事
    判決在卷足參（見本院刑事影印卷、本院卷第121-131頁）
    ，並經本院核閱本院109年度交訴字第400號、臺灣高等法院
    臺中分院110年度交上訴字第1858號刑事卷宗查知無訛，堪
    認原告之主張為真實。
　⒉訴外人林天保傷重致死，既係來自於被告酒後駕駛車輛追撞
    所致，與被告之過失駕駛行為自具相當因果關係。原告主張
    被告應負侵權行為損害賠償責任，應屬有據。
  ㈢原告主張代位行使林天保對被告之請求權，為有理由：
　　按強制汽車責任保險法第29條第1項第1款規定：「被保險人
    有下列情事之一，致被保險汽車發生汽車交通事故者，保險
    人仍應依本法規定負保險給付之責。但得在給付金額範圍內
    ，代位行使請求權人對被保險人之請求權：一、飲用酒類或
    其他類似物後駕駛汽車，其吐氣或血液中所含酒精濃度超過
    道路交通管理法規規定之標準。」。查：
　　本件被告於本件交通事故發生時，有飲用酒類且其吐氣所含
    酒精濃度達0.94MG/L，有上開酒精測定紀錄表（見本院卷第
    59頁）在卷可憑，依上開規定，原告既已賠付保險金200萬
    元，有強制汽車責任保險理賠資料（見本院卷第149頁）附
    卷可憑，自得代位行使林天保對被告之請求權。
　㈣原告、被告就系爭車禍之過失比例：
　  強制汽車責任保險法第29條第1 項所稱之「求償」，應為代
    位權之行使，即法定債之移轉，移轉前後債權具有同一性，
    即保險人所行使之權利，係被害人因交通事故得對加害人行
    使之民法侵權行為損害賠償請求權。是加害人得以對抗被害
    人之事由對抗保險人，故本件應有過失相抵之適用。按損害
    之發生或擴大，被害人與有過失者，法院得減輕賠償金額，
    或免除之，民法第227條1項定有明文。此項規定之目的，在
    謀求加害人與被害人間之公平，故在裁判上法院得以職權減
    輕或免除之。次按機車行駛之車道，應依標誌或標線之規定
    行駛；無標誌或標線者，依下列規定行駛：三、變換車道時
    ，應讓直行車先行，並注意安全距離，道路交通安全規則第
    99條第1項第3款定有明文。經查：
　⒈依道路交通事故現場圖、道路交通事故調查報告表㈠、㈡、臺
    中市政府警察局詢問筆錄、現場照片可知，系爭機車當時係
    由興進路沿進化路外側快車道往力行路方向行駛，而被告駕
    駛之車輛當時係由興進路沿進化路外側快車道往富貴街方向
    行駛，兩車行經進化路與力行進入路口前時，兩車係同向，
    應係系爭機車於右前行駛慢車道，被告車輛於左後跨行內外
    側兩快車道，依警方現場圖繪示顯示系爭機車有左偏行駛，
    未注意左後車輛行駛動態，因而導致系爭機車左側與被告車
    輛右前車頭發生碰撞，系爭機車之駕駛人林天保亦因此受有
    傷害，而依當時情形，又無不能注意之情事，若林天保變換
    車道前稍加注意左後車輛行駛動態，讓直行車先行，被告應
    有機會提前採取防免措施，應可避免車禍之發生，其竟疏於
    注意，而與被告所駕駛之車輛發生碰撞，堪認林天保就系爭
    車禍之發生，亦有過失。另參酌臺中市車輛行車事故鑑定委
    員會，就系爭車禍鑑定結果為：「①周獻瑞（被告）酒精濃
    度嚴重過量駕駛自用小客車，未注意車前狀況撞及前方機車
    ，為肇事主因。②林天保駕駛普通重型機車，左偏行駛未注
    意左後車輛行駛動態，為肇事次因」（見本院刑事卷第53-5
    6頁），亦堪佐證。是林天保騎乘系爭機車左偏行駛，未注
    意左後車輛行駛動態，就本件事故之發生與有過失等語，應
    認可採。
　⒉本院審酌被告係飲酒後駕駛車輛，所駕駛之車輛雖係直線行
    進中之車輛，然仍應注意車前狀況及隨時採取必要之安全措
    施；而林天保則騎乘系爭機車，左偏行駛未注意左後車輛行
    駛動等雙方之過失情節及原因力大小，認林天保應負30％之
    過失責任，被告應負擔70％之過失責任，而原告應承受林天
    保之與有過失，故原告過失比例為30％。準此，依上開過失
    比例計算，原告就其上開損害，得請求之金額為140萬元（
    計算式：2,000,00070％＝1,400,000）。
  ㈤本件原告對被告上開侵權行為損害賠償債權，核屬無確定期
    限之給付，自應經原告之催告而未為給付，被告始負遲延責
    任。準此，依民法第229條第2項、第233條第1項前段、第20
    3 條規定，原告請求被告自起訴狀繕本送達之翌日即110年1
    1月9日起（110年10月29日寄存送達，於110年11月8日生送
    達效力，見本院卷第97頁之本院送達證書）至清償日止，按
    週年利率5%計付遲延利息，即屬有據，應予准許。
四、綜上所述，原告依據保險代位及侵權行為之法律關係，請求
    被告給付其140萬元，及自110年11月9日起至清償日止，按
    週年利率百分之5計算之利息，為有理由，應予准許。
五、本件判決之事證已臻明確，兩造其餘攻擊防禦方法，經審酌
    後，認均與判決結果無影響，爰不一一論述。 
六、本判決原告勝訴部分，係適用簡易程序所為被告敗訴之判決
    ，依民事訴訟法第389條第1項第3款規定，應依職權宣告假
    執行。
七、本件訴訟費用額確定為20,800元（即第一審裁判費），依民
    事訴訟法第79條，命兩造按如主文第三項所示金額負擔。　
中　　華　　民　　國　　111 　年　　5  　月　  18　　日
                      臺灣臺中地方法院臺中簡易庭
                                  法　官　陳佩怡
以上正本係照原本作成。
如不服本判決，應於送達後20日內，向本院提出上訴狀並表明上
訴理由，如於本判決宣示後送達前提起上訴者，應於判決送達後
20日內補提上訴理由書（須附繕本）。如委任律師提起上訴者，
應一併繳納上訴審裁判費。
中　　華　　民　　國　　111 　年　　5  　月　　18　　日
                                  書記官　許千士